【裁判字號】    98,交抗,1532
【裁判日期】    980716
【裁判案由】    違反道路交通管理處罰條例
【裁判全文】
臺灣高等法院交通事件裁定            98年度交抗字第1532號
抗  告  人  甲○○
即受處分人
上列抗告人即受處分人因違反道路交通管理處罰條例案件，不服
臺灣宜蘭地方法院，中華民國98年5 月25日所為裁定（98年度交
聲字第102 號），提起抗告，本院裁定如下：
    主  文
抗告駁回。
    理  由
一、按汽車駕駛人，駕駛汽車未依標誌、標線、號誌指示減速慢
    行者，處新臺幣（下同）600 元以上1,800 元以下罰鍰；汽
    車駕駛人，駕駛汽車違反道路交通安全規則、第33條之管制
    規則，因而肇事致人死亡者，吊銷其駕駛執照；汽車駕駛人
    ，曾依本條例其他各條規定吊銷駕駛執照者，1 年內不得考
    領駕駛執照，道路交通管理處罰條例第44條第1 項第5 款、
    第61條第1 項第4 款、第67條第3 項分別定有明文。次按一
    行為同時觸犯刑事法律及違反行政法上義務規定者，依刑事
    法律處罰之。但其行為應處以其他種類行政罰或得沒入之物
    而未經法院宣告沒收者，亦得裁處之。前項行為如經不起訴
    處分或為無罪、免訴、不受理、不付審理之裁判確定者，得
    依違反行政法上義務規定裁處之，行政罰法第26條定有明文
    。此即所謂一事不二罰原則，探究其立法目的，無非以一行
    為同時觸犯刑事法律及違反行政法上義務規定時，由於刑罰
    與行政罰同屬不法行為之制裁，而刑罰之懲罰作用較強，依
    刑事法律處罰即足資警惕，實無一事二罰再處行政罰之必要
    。
二、原處分意旨略以：抗告人即受處分人甲○○於民國（下同）
    97年11月19日凌晨4 時9 分許，駕駛車牌號碼7955-RM 號自
    用小客車，沿宜蘭市○○路○ 段由北往南行駛，行經宜蘭市
    ○○路○ 段與城煌街之閃光黃燈交岔路口，因未遵守號誌之
    指示，減速接近，注意安全，小心通過，亦未注意車前狀況
    ，隨時採取必要之安全措施，不慎撞擊由林銘欽所騎乘車牌
    號碼LU8-388 號重型機車，致林銘欽受傷後經送醫急救後不
    治死亡，宜蘭縣政府警察局交通警察隊遂以抗告人有「未依
    號誌指示減速慢行」、「違反道路交通安全規則因而肇事致
    人死亡」之違規情形為由，於98年1 月14日開立宜警交字第
    Q00000000號、Q00000000號舉發違反道路交通管理事件通知
    單，並將本件移送臺灣宜蘭地方法院檢察署偵辦。嗣經原處
    分機關各依道路交通管理處罰條例第44條第1 項第5 款、第
    61條第1 項第4 款之規定，分別裁處600 元、吊銷駕駛執照
    ，1 年內禁考等語。
三、原裁定意旨略以：本件抗告人因「未依號誌指示減速慢行」
    之行為，同時觸犯過失致人於死罪，經宜蘭縣政府警察局移
    送臺灣宜蘭地方法院檢察署，由該署檢察官於98年2 月20日
    以98年度偵字第928 號提起公訴，並經臺完宜蘭地方法院於
    98年5 月19日以98年度交易字第38號判處有期徒刑2 月，如
    易科罰金，以1 千元折算1 日，是抗告人已因該行為受刑事
    法律之處罰，故原處分機關於此時再課以行政罰，其罰鍰部
    分即使行為人同時受行政罰及刑罰，顯違反「一事不二罰」
    之原則，抗告人之異議雖無理由，惟此部分原處分既有違法
    之處，自應由將此部分撤銷，另為不罰之諭知。然就異議人
    違反道路交通安全規則因而肇事致人死亡，裁處吊銷駕照，
    1 年內不得再考之部分，原處分核無不當，抗告人之異議為
    無理由，應予駁回等語。
四、本件抗告意旨略以：本件車禍肇因被害人林銘欽酒後駕車，
    並且未依交通號誌指示而行駛，抗告人係遭被害人駕車衝撞
    ，抗告人並無過失，請求撤銷原處分即原裁定云云。
五、經查：
（一）抗告人固不否認有於上述時地，與被害人林銘欽騎乘之機
      車發生車禍，致林銘欽受有右側創傷性硬腦膜外出血併顱
      底骨骨折，併缺氧性腦病變、前額、臉部、右腿與下背部
      多處擦傷之傷害，經送醫後不治死亡，而林銘欽於97年11
      月19日4 時38分抽血檢驗，結果其血液中酒精濃度164mg
      /dl 之事實，此有道路交通事故現場圖、道路交通事故調
      查報告表(一)、(二)各1 份、現場照片16張、國立陽明大學附
      設醫院診斷證明書及特殊生化檢驗報告、臺灣宜蘭地方法
      院檢察署相驗屍體證明書、相驗筆錄、法醫檢驗報告書各
      1 份、相驗照片28張在卷可證，此部分事實堪以認定。雖
      抗告人辯稱：伊無過失云云。然查：
    (1)依車損照片顯示兩車車禍後之車損狀況，抗告人所駕駛車
      輛之車損位置為引擎蓋、車牌處有撞擊痕跡；而林銘欽之
      機車則為下方踏板有剝開痕跡、右側車身刮擦痕跡明顯，
      再綜合本件肇事現場圖所示刮擦地痕跡位置、方向、起點
      位置，與兩車碰撞後車損位置，可以確認抗告人駕駛上開
      車輛自中山路3 段由北往南方向駛入上述交岔路口，於接
      近路口中心處，適左側城隍街由東往西方向之林銘欽騎乘
      機車駛進上述路口，並接近路口中心處，兩車因而發生碰
      撞，且抗告人駕駛之車輛係由正面方向與被害人林銘欽騎
      乘機車發生碰撞等情，應可認定。
    (2)另按閃光黃燈表示「警告」，車輛應減速接近，注意安全
      ，小心通過，道路交通標誌標線號誌設置規則第211 條第
      1 項定有明文。又汽車駕駛人，應注意車前狀況，隨時採
      取必要之安全措施，道路交通安全規則第94條第3 項亦有
      明定。查本件車禍發生時，上述交岔路口於中山路3 段之
      行向為閃光黃燈、城隍街之行向為閃光紅燈，當時天候雖
      陰、路面濕潤，然夜間有照明、路面無缺陷、無障礙物，
      視距良好，此有道路交通事故現場圖及道路交通事故調查
      報告表(一)、(二)各1 份在卷可參。是抗告人駕駛前述車輛行
      經閃光黃燈之上述交岔路口時，自應注意上述規定，且按
      當時之情形，亦無不能注意之情事。再依抗告人於98年5
      月5 日臺灣宜蘭地方法院98年度交易字第38號過失致死案
      件審理中自承：當時伊所駕駛之車輛也已經進入路口，在
      車禍前已看到對方車子是在城隍街快要到路口之斑馬線上
      ，因為自己速度也不快，衡量對方車子之速度，認為伊可
      以先通過路口，所以就駛進路口，但不知道被害人已經騎
      到伊面前了，所以才發生車禍等語（見臺灣宜蘭地方法院
      98年度交易字第38號判決第3 頁）。並參照上述現場圖關
      於上述車禍發生之撞擊點係於上述交岔路口接近中心處之
      位置，顯見抗告人車輛已駛進路口5.6 公尺之距離後而發
      生車禍。是抗告人既於進入交岔路口前已發現林銘欽騎乘
      機車之動向，卻於上述交岔路口接近中心處與林銘欽所騎
      乘之機車發生碰撞，顯見抗告人並未於行經閃光黃燈之交
      岔路口時，注意車前狀況，並減速接近，小心通過，注意
      安全，抗告人就本件交通事故之發生，自有過失。況本件
      交通事故經送臺灣省基宜區車輛行車事故鑑定委員會鑑定
      結果，亦認：「(1)林銘欽酒精濃度超過法定值夜間駕駛重
      機車，行經閃光紅燈號誌岔路口，支道車未停讓右側幹道
      車先行，為肇事主因。(2)甲○○夜間駕駛自小客車，行經
      閃光黃燈號誌岔路口，未減速慢行，小心通過，且未充分
      注意車前狀況，為肇事次因。」等語，有該鑑定委員會98
      年1 月23日基宜鑑字第0985000157號函附鑑定意見書1 份
      在卷足憑，其鑑定結果核與卷附之現場狀況及車損位置相
      符，是抗告人於本件車禍之發生，自應負過失責任明確。
      是抗告人辯稱：伊已減速慢行，並注意車前狀況，是對方
      撞伊車輛，伊無過失等語，即與上述事實不符，顯不足採
      。
    (3)抗告人行經上述交岔路口，疏未注意遵守上開道路交通安
      全規則，致與林銘欽騎乘之機車發生碰撞，造成林銘欽受
      有上開傷害而死亡，抗告人之過失犯行與林銘欽之死亡結
      果間具有相當因果關係。而林銘欽於飲用酒類後致酒精濃
      度超過法定值，仍夜間騎乘機車，且行經閃光紅燈之交岔
      路口，疏未注意支道車應停讓右側幹道車先行，就本件車
      禍之發生雖與有過失，然此仍無礙於抗告人過失罪責之成
      立。況抗告人上開過失致死犯行，業經臺灣宜蘭地方法院
      檢察署檢察官於98年2 月20日以98年度偵字第928 號提起
      公訴，並經臺灣宜蘭地方法院於98年5 月19日以98年度交
      易字第38號判決判處有期徒刑2 月，如易科罰金，以1 千
      元折算1 日，此業經原法院調取上開卷宗核閱無誤，並有
      上開判決書1 份在卷足憑，是抗告人違反上開道路交通安
      全規則，因而肇事致人死亡之事實，堪以認定。
（二）另關於原處分裁處抗告人吊銷駕駛執照，1 年內禁考部分
      ：此部分行政處分之性質係屬對於預防將來再犯危險之管
      制罰，與上開罰鍰性質上係屬對於過去違反義務行為處罰
      之秩序罰，尚屬有間，與刑罰之目的亦屬有別，故前述一
      事不二罰之原則，於此部分並無適用。是抗告人違反道路
      交通安全規則因而肇事致人死亡，自應依道路交通管理處
      罰條例第61條第1 項第4 款、第67條第3 項之定，裁處抗
      告人吊銷駕照，1 年內不得考領駕駛執照。
六、綜上所述，本件抗告人有違反道路交通安全規則因而肇事致
    人死亡之違規行為，原處分機關依道路交通管理處罰條例第
    61條第1 項第4 款、第67條第3 項之定，裁處抗告人吊銷駕
    照，1 年內不得考領駕駛執照部分，於法洵屬有據。原裁定
    認抗告人確有前揭違規行為，因而將抗告人此部分之異議聲
    明駁回，其認事用法，並無違誤。抗告人抗告意旨，仍執前
    揭辯詞指摘原裁定不當，並無理由，應予駁回。
七、至關於原處分裁處抗告人新臺幣600 元部分，業經原裁定就
    此部分予以撤銷，並改為不罰之諭知，則就形式上觀之，原
    裁定就此部分撤銷改判抗告人不罰，係對抗告人有利，則抗
    告人對此即無抗告利益，是抗告人就此部分提起抗告，其抗
    告顯非合法，亦應予以駁回。
八、據上論斷，應依道路交通案件處理辦法第26條，刑事訴訟法
    第411 條前段、第412 條，裁定如主文。
中    華    民    國    98    年    7     月    16    日
                  刑事第十四庭審判長法  官  陳志洋
                                    法  官  梁耀鑌
                                    法  官  謝靜恒
以上正本證明與原本無異。
不得再抗告。
                                    書記官  陳珮茹
中    華    民    國    98    年    7     月    17    日


司法院資訊處製作；財團法人民間司法改革基金會備份。
